【裁判字號】    94,重訴,54
【裁判日期】    970331
【裁判案由】    侵權行為損害賠償
【裁判全文】
臺灣臺南地方法院民事判決              94年度重訴字第54號
原      告  己○○○
            丁○○
上  一  人
法定代理人  戊○○
共      同
訴訟代理人  許永明律師
被      告  中華電信股份有限公司臺灣南區電信分公司臺南營
            運處
法定代理人  林敏玄
訴訟代理人  乙○○
            葉清華律師
被      告  甲○○
上列當事人間請求損害賠償事件，經本院於民國97年 3月27日言
詞辯論終結，判決如下：
    主  文
被告應連帶給付原告己○○○新臺幣壹佰肆拾萬肆仟玖佰肆拾柒
元，及自民國九十四年一月八日起至清償日止，按週年利率百分
之五計算之利息。
被告應連帶給付原告丁○○新臺幣伍萬參仟柒佰零捌元，及自民
國九十四年一月八日起至清償日止，按週年利率百分之五計算之
利息。
原告己○○○、丁○○其餘之訴均駁回。
訴訟費用由被告連帶負擔五分之四，餘由原告負擔。
    事實及理由
甲、程序方面：
  一、本件被告中華電信股份有限公司臺灣南區分公司臺南營運
      處（以下簡稱中華電信公司臺南營運處）之法定代理人原
      為蘇金標，嗣於本件訴訟程序進行中，先後變更為丙○○
      、林敏玄，有被告中華電信公司臺南營運處提出之中華電
      信股份有限公司95年 3月29日信人一字第0950000530號、
      96年5月2日信人一字第0960000732號人事命令在卷可參，
      被告中華電信公司臺南營運處據此聲明承受訴訟，自無不
      合，應予准許。
  二、次按訴狀送達後，原告不得將原訴變更或追加他訴，但擴
      張或減縮應受判決事項之聲明者，不在此限，民事訴訟法
      第 255條第1項但書第3款定有明文。查本件原告己○○○
      起訴時，原請求被告甲○○與中華電信公司臺南營運處連
      帶給付新臺幣（下同）11,551,791元及自起訴狀繕本送達
      翌日起至清償日止，按週年利率 5％計算之利息；而原告
      丁○○則請求被告甲○○與中華電信公司臺南營運處連帶
      給付 201,200元及自起訴狀繕本送達翌日起至清償日止，
      按週年利率5％計算之利息，嗣於本院民國97年2月14日行
      準備程序時，原告己○○○將其訴之聲明變更為：被告甲○○、中華電信公司臺南分公司應連帶給付原告己○○○
      10,942,051元，及自起訴狀繕本送達翌日起至清償日止，
      按週年利率 5％計算之利息；另原告丁○○則將其訴之聲
      明變更為：被告甲○○、中華電信公司臺南分公司應連帶
      給付原告丁○○ 277,415元，及自起訴狀繕本送達翌日起
      至清償日止，按週年利率 5％計算之利息，核屬減縮（原
      告己○○○部分）、擴張（原告丁○○部分）應受判決事
      項之聲明，與上開規定相符，應予准許。
乙、實體方面：
  一、原告起訴主張：
    (一)被告甲○○係被告中華電信公司臺南營運處（前為中華電
      信公司新營營運處）員工，負責駕駛車輛維修線路之工作
      ，為從事業務之人，其於93年3月23日下午4時35分許，駕
      駛被告中華電信公司臺南營運處所有，車牌號碼 TI-7945
      號自小客車，沿臺南縣南 117線道路（臺南縣官田鄉路段
      ）由西往東方向行駛，途經該路與臺南縣南 120線道路交
      岔路口時，本應注意車輛行經設有閃光黃燈號誌之交岔路
      口時，應減速慢行，作隨時停車之準備，並應注意車前狀
      況，隨時採取必要之安全措施，而依當時情形，天候晴天
      ，日間自然光線，路面乾燥、無缺陷或障礙物，視距良好
      ，非有不能注意之情形，竟疏未注意，貿然行駛，致撞及
      原告己○○○所駕駛搭載原告丁○○之車牌號碼 HJ-4849
      號自小貨車，造成原告丁○○受有頭部外傷併腦震盪、臉
      部擦傷、右後枕部頭皮裂傷約11公分等傷害；另原告己○○○則受有第四、第五頸椎骨折併頸脊神經傷害併右鎖骨
      骨折等重傷害。被告甲○○上開業務過失致原告己○○○
      重傷害、致原告丁○○受傷之犯行，業經鈞院以93年度交
      簡字第1855號刑事判決判處有期徒刑六月確定在案。
    (二)原告 2人因被告甲○○之過失行為，受有財產上及非財產
      上損害，為此本於侵權行為之法律關係，請求被告甲○○
      與中華電信公司臺南營運處連帶賠償原告2人下列損害：
      1.原告己○○○部分：
        (1)醫療費用：原告己○○○因本件車禍遭受重創，前往
          國立成功大學醫學院附設醫院（以下簡稱成大醫院）
          及財團法人臺灣基督長老教會新樓醫院麻豆分院（以
          下簡稱新樓醫院）治療，支出醫療費用合計新臺幣（
          下同）349,499元。
        (2)看護費用：原告己○○○受有上開傷害，長期需人看
          護並至療養院使用抽痰設備、氧氣等設施，計算至女
          性平均死亡年齡為止，合計應支付看護費用及療養費
          用5,500,000元
        (3)增加生活上之需要：原告己○○○因本件車禍受傷，
          全身除頭部以外均癱瘓無法動彈，致增加生活上之必
          要支出92,552元。
        (4)精神慰撫金：原告己○○○受此重創，四肢癱瘓，全
          身僅頸部以上有知覺，其餘毫無感覺，已形同植物人
          ，需長期臥病在床，生不如死，為此請求精神慰撫金
          5,000, 000元。
        (5)以上損害金額，合計為10,942,051元
      2.原告丁○○部分：
        (1)醫療費用：原告丁○○因本件車禍受傷，前往新樓醫
          院診治，支出醫療費用7,415元。
        (2)精神慰撫金：原告丁○○因本件車禍受傷，精神痛苦
          ，為此請求賠償精神慰撫金200,000元。
        (3)以上損害金額，合計為207,415元。
    (三)綜上，爰本於侵權行為之法律關係，請求被告甲○○、中
      華電信公司臺南營運處連帶賠償原告己○○○、丁○○上
      開損害等語。
    (四)並聲明：求為判決：
      1.被告甲○○、中華電信公司臺南營運處應連帶給付原告
        原告己○○○10,942,051元，及自起訴狀繕本送達翌日
        起至清償日止，按週年利率5％計算之利息。
      2.被告甲○○、中華電信公司臺南營運處應連帶給付原告
        丁○○ 207,415元，及自起訴狀繕本送達翌日起至清償
        日止，按週年利率5％計算之利息。
  二、被告甲○○、中華電信公司臺南營運處則以：
    (一)本件被告甲○○、中華電信公司臺南營運處對於被告甲○○駕車與原告己○○○所駕駛之自小貨車發生擦撞之車禍
      事實不爭執，並引用本院93年度交簡字第1855號刑事確定
      判決。
    (二)依據臺南區車輛行車事故鑑定委員會鑑定意見書（93年 9
      月 8日南鑑字第931321號）所列鑑定意見，可以確定原告
      己○○○為肇事主因，被告甲○○僅為肇事次因，如以比
      例計算，本件車禍原告己○○○應付70％以上之過失責任
      ，被告甲○○、中華電信公司臺南營運處就原告所受損害
      主張過失相抵。
    (三)又本件係刑事附帶民事訴訟事件，有關車禍肇事原因事實
      ，應以刑事確定判決所認定之內容，作為附帶民事訴訟之
      判決基礎。查本件刑事案件之確定判決，依據臺灣省臺南
      區車輛行車事故鑑定委員會鑑定意見書之鑑定結果，確定
      原告己○○○之過失為本件車禍之肇事主因，而被告甲○○之過失為肇事次因，此項犯罪之原因事實已告確定。原
      告於本件訴訟程序聲請再送覆議鑑定，亦經臺灣省車輛行
      車事故覆議鑑定委員會維持「照原鑑定意見」，亦即表示
      政府公設專業機構之鑑定完全正確，可作為本件民事訴訟
      之判決依據。
    (四)至於，原告另行聲請將本件車禍送請私立逢甲大學車輛行
      車事故鑑定研究中心鑑定車禍原因及過失比例，據其「肇
      事鑑定案件意見書」，玖、「肇事責任分析」載明，僅以
      還原事故現場狀況為主，本件兩造均有肇事原因，但肇事
      責任比例不作鑑定，故此項鑑定既僅就還原事故現場狀況
      作研究，純屬研究報告性質，僅能做為參考之用。上開逢
      甲大學車輛行車事故鑑定研究中心出具之鑑定意見既未指
      出公設之專業鑑定機構即臺灣省臺南區車輛行車事故鑑定
      委員會鑑定意見及臺灣省車輛行車事故覆議鑑定委員會之
      鑑定結果有何錯誤之處，當不能否定刑事確定判決認定之
      過失責任比例及事實。
    (五)另就原告己○○○、丁○○請求之金額部分，被告意見如
      下：
      1.對於原告己○○○主張其支出醫療費用 349,499元，而
        原告丁○○主張其支出醫療費用 7,415元，被告均不爭
        執。
      2.對於原告己○○○主張其看護費用之損害為 5,500,000
        元，被告認為應以原告僱請外勞之費用計算，被告對於
        原告主張其僱請外勞之月薪為21,754元不爭執。
      3.有關原告己○○○主張其增加生活上需要92,552元，被
        告均予否認。
      4.有關原告己○○○、丁○○各自請求精神慰撫金5,000,
        000元、200,000元，均屬過高。
      5.又原告己○○○已向保險公司領取之賠償金 1,600,000
        元，應由損害金額中扣除等語。
    (六)並聲明：求為判決駁回原告之訴。
  三、本件兩造不爭執之事實如下：
    (一)被告甲○○係被告中華電信公司臺南營運處（前為中華電
      信公司新營營運處）員工，負責駕駛車輛維修線路之工作
      ，為從事業務之人，其於93年3月23日下午4時35分許，駕
      駛被告中華電信公司臺南營運處所有，車牌號碼 TI-7945
      號自小客車，沿臺南縣南 117線道路（臺南縣官田鄉路段
      ）由西往東方向行駛，途經該路與臺南縣南 120線道路交
      岔路口時，不慎撞及撞及原告己○○○所駕駛，搭載原告
      丁○○之車牌號碼 HJ-4849號自小貨車，造成原告丁○○
      受有頭部外傷併腦震盪、臉部擦傷、右後枕部頭皮裂傷約
      11公分等傷害；另原告己○○○則受有第四、第五頸椎骨
      折併頸脊神經傷害併右鎖骨骨折等重傷害。被告甲○○上
      開犯罪事實，業經本院以93年度交簡字第1855號刑事判決
      判處有期徒刑六月確定在案。
    (二)原告己○○○就本件車禍之發生與有過失。
    (三)原告己○○○因本件車禍受有上述傷害，於成大醫院就醫
      ，自93年3月23日起至96年4月10日止，支出醫療費用合計
      306,104 元。其又另行前往新樓醫院就醫，支出醫療費用
      43,395元。
    (四)原告丁○○因上開車禍事故受傷，前往新樓醫院就醫，支
      出醫療費用合計7,415元。
    (五)原告己○○○業已領取強制汽車責任保險理賠金額合計1,
      600,000元。
    (六)上開兩造所不爭執之事實，業據兩造分別提出成大醫院為
      原告己○○○開立之診斷證明書、富邦產物保險股份有限
      公司賠付銷帳系統賠案查詢資料各 1紙為證，並經本院依
      原告之聲請分向向成大醫院、新樓醫院函詢查明屬實，有
      成大醫院96年 5月23日成附醫醫事字第0960006551號函檢
      附之醫療費用統計明細表 1份、繳費證明14張、門診繳費
      統計表1份暨新樓醫院96年6月4日麻門字第96144號函檢附
      之收據12紙、醫療費用繳費彙總表11張在卷可憑；又被告
      甲○○因本件車禍肇事，經本院以93年度交簡字第1855號
      判決判處有期徒刑六月確定，亦經本院依職權調取上開刑
      事案卷核閱無誤。本院綜合上開證據調查結果，應堪信上
      述兩造不爭執之事實為真正。
  四、惟原告己○○○、丁○○請求被告甲○○、中華電信公司
      臺南營運處連帶賠償10,942,051元、207,415 元，則為被
      告甲○○、中華電信公司臺南營運處所爭執否認，並以前
      揭情詞置辯。是本件首應審究者，厥為：原告己○○○與
      被告甲○○就本件車禍之發生俱有過失，則兩造之過失比
      例如何？
    (一)按行車速度，依速限標誌或標線之規定，無速限標誌或標
      線者，行車時速不得超過50公里；又汽車行駛時，駕駛人
      應注意車前狀況，並隨時採取必要之安全措施；另汽車行
      駛至交岔路口，其行進應遵守燈光號誌之指揮，又閃光黃
      燈號誌表示「警告」，車輛應減速接近，注意安全，小心
      通過；而閃光紅燈號誌則表示「停車再開」，車輛應減速
      接近，先停止於交岔路口前，讓幹道車優先通行後認為安
      全時，方得續行，道路交通安全規則第93條第1項第1款、
      第94條第3項、第102條第1項第1款，及道路交通標誌標線
      號誌設置規則第211條第1項第1款、第2款定有明文。
    (二)本件被告甲○○與原告己○○○於前述不爭執事項(一)所列
      時間、地點，駕車發生碰撞之事實，為兩造所不爭執，已
      如前述，又本院依原告之聲請將本件車禍送請逢甲大學交
      通工程與管理學系車輛行車事故鑑定研究中心（以下簡稱
      逢甲大學車行事故研究中心）鑑定，經該中心以PC-CRASH
      碰撞模擬軟體模擬雙方車速結果，被告甲○○所駕駛之車
      牌號碼 TI-7945號自小客貨車最有可能之車速，乃煞車前
      時速為70公里而在撞擊前一剎那降為60公里最有可能，有
      逢甲大學96年1月25日逢建字第09600022 80號函檢附之行
      車事故鑑定報告書在卷可稽（見該鑑定報告書第 2頁）。
      再者，本件車禍發生地點即臺南縣南 117線道路（臺南縣
      官田鄉路段）與臺南縣南 120線道路交岔路口，其中原告
      己○○○所駕自小貨車行向之號誌為閃光紅燈，而被告甲○○所駕自小客貨車行向之號誌為閃光黃燈，該路口速限
      為時速50公里此業據員警於卷附道路交通事故現場圖、道
      路交通事故調查報告表（一）註明（見本院調閱之臺灣臺
      南地方法院檢察署93年度發查字第1418號卷第21、22頁）
      。查原告己○○○與被告甲○○均為領有適當駕駛執照之
      人，此業據到場處理員警於卷附道路交通事故調查報告表
      （二）中記載明確（見前引偵查卷第23頁），其 2人對於
      上開規定應知之甚稔，為其 2人駕駛車輛行駛於道路之應
      行注意事項，而本件車禍發生當時天候為晴、日間自然光
      線、路面以柏油鋪裝、乾燥而無缺陷、無障礙物、視距良
      好，有道路交通事故調查報告表（一）附卷可參（見前引
      偵查卷第22頁），是客觀上並無不能注意之情況。詎被告
      胡昆鐘竟於行經事發地點之交岔路口時，未遵守其行向之
      閃光黃燈號誌，減速慢行，反以時速60公里之速度超速行
      駛；而原告己○○○亦未遵守其行向之閃光紅燈號誌，讓
      幹道車即被告甲○○所駕駛之上開自小客貨車先行通過該
      處交岔路口，以致兩車發生碰撞，其 2人就本件車禍之發
      生俱有過失甚明。
    (三)至於，兩造就本件車禍之過失比例互有爭執，原告主張被
      告甲○○之過失比例為70％，原告己○○○之過失比例為
      30％；而被告則辯稱原告己○○○之過失比例應為70％，
      被告甲○○之過失比例為30％云云。經查：
      1.本件車禍經被告甲○○於偵查中聲請送臺灣省臺南區車
        輛行車事故鑑定委員會鑑定結果，認原告己○○○駕駛
        小客車，行經設有閃光紅燈號至肇事岔路口，支線道車
        未讓幹道車先行，為肇事主因；被告甲○○駕駛重機車
        （應為自小客貨車之誤），行經設有閃光黃燈號誌岔路
        口，未減速慢行，未注意車前狀況，為肇事次因，有該
        委員會93年9月8日南鑑字第931321號鑑定意見書在卷可
        憑（見前引偵查卷第40頁）。
      2.又原告於本件審理中，聲請將本件車禍送請臺灣省車輛
        行車事故覆議鑑定委員會覆議，該會覆稱：依卷附稽證
        資料研議結論，照原鑑定意見，惟意見二文詞修正為「
        甲○○駕駛自小客貨車（非重機車）」，有該覆議鑑定
        委員會95年 5月22日府覆議字第0950100301號函在卷可
        參。
      3.嗣原告於本院審理中，再次聲請將本件車禍送請逢甲大
        學車行事故研究中心鑑定車禍肇事原因及過失比例，該
        中心鑑定後認為本件車禍之肇事責任：「甲○○行經閃
        光黃燈路口未注意車前狀況減速慢行，反超速行駛為肇
        事原因；己○○○行經閃光紅燈路口未停讓幹道車先行
        及未注意路口狀況，同為肇事原因」，有逢甲大學96年
        1 月25日逢建字第0960002280號函檢附之行車事故鑑定
        報告書1份在卷可考。
      4.查本件車禍歷經臺灣省臺南區車輛行車事故鑑定委員會
        、臺灣省車輛行車事務覆議鑑定委員會、逢甲大學車行
        事故研究中心三度鑑定結果，分別認定原告己○○○為
        本件車禍之肇事主因或與被告甲○○同為肇事原因，則
        原告己○○○就本件車禍之發生，至少應負50％之過失
        責任，原告主張其僅負30％之過失責任，顯屬無據。
      5.至被告就此辯稱：本件係刑事附帶民事訴訟事件，有關
        車禍肇事原因事實，應以刑事確定判決所認定之內容，
        作為附帶民事訴訟之判決基礎，是本件應以刑事確定判
        決援引之臺灣省臺南區車輛行車事故鑑定委員會鑑定意
        見論斷本件過失責任比例云云。惟按刑事訴訟法第 504
        條所謂應以刑事判決所認定之事實為據者，係指附帶民
        事訴訟之判決而言，如附帶民事訴訟經移送於民事庭後
        ，即為獨立民事訴訟，其裁判並不受刑事判決認定事實
        之拘束，最高法院88年度台上字第2514號判決意旨可資
        參照。查原告雖係於刑事訴訟程序中，附帶提起本件民
        事訴訟，然本件民事訴訟於94年1月3日即經本院刑事庭
        裁定移送本院民事庭審理，有本院94年度交簡附民字第
        1 號刑事附帶民事訴訟裁定在卷可按。揆諸前引最高法
        院判決意旨，本院就本件民事訴訟之審理自不受刑事判
        決認定事實之拘束，是被告此項抗辯，顯有誤會。
      6.查本件車禍經送逢甲大學車行事故研究中心鑑定結果，
        原告己○○○與被告甲○○同為肇事原因，而該中心於
        鑑定過程中，除考量原告己○○○、被告甲○○於刑事
        案件警詢中所為之陳述外，並依據現場圖所示兩車肇事
        後位置、現場圖所示現場地面輪胎痕跡以及兩車撞擊部
        位等因素，透過電腦軟體模擬雙方車速，其鑑定結論自
        應較臺灣省臺南區車輛行車事故鑑定委員會、臺灣省車
        輛行車事故覆議鑑定委員會鑑定意見更為精確，應可採
        信。本院審酌本件被告甲○○駕車行經閃光黃燈路口未
        注意車前狀況減速慢行，反超速行駛為肇事原因；而原
        告己○○○行經閃光紅燈路口未停讓幹道車先行及未注
        意路口狀況，同為肇事原因之過失情節，認被告甲○○
        與原告己○○○就本件車禍之發生，應各負50％之過失
        責任，始為公允。兩造各自主張應由對方負較大之過失
        責任云云，俱無可取。
  五、按因故意或過失，不法侵害他人之權利者，負損害賠償責
      任；受僱人因執行職務，不法侵害他人之權利者，由僱用
      人與行為人連帶負損害賠償責任，民法第184條第1項前段
      、第188條第1項前段定有明文。查本件被告甲○○確有因
      過失致原告 2人受傷之不法侵害行為，業經認定如上；而
      被告甲○○於本件車禍發生當時，為中華電信公司新營營
      運處（現已併入被告中華電信公司臺南營運處）之員工，
      其於本件車禍發生當時，係駕車至臺南縣關田鄉○○村○○○○○路返回中華電信公司新營營運處途中等情，業據
      被告甲○○於偵查中陳述明確（見前引偵查卷第42頁），
      且為兩造所不爭執，是被告甲○○係於執行職務過程中，
      過失不法侵害原告己○○○、丁○○之權利，應可認定。
      則原告己○○○、丁○○ 2人依據民法第184條第1項前段
      、第188條第1項前段之規定，請求被告甲○○、中華電信
      公司臺南營運處連帶賠償其 2人所受損害，自屬有據，應
      予准許。茲依原告己○○○、丁○○2 人請求之項目及金
      額，分述如下：
    (一)原告己○○○部分：
      1.醫療費用 349,499元部分：
        查原告己○○○主張其因本件車禍支出醫療費用共計34
        9,499 元（已扣除健保給付部分）之事實，業據本院依
        原告之聲請向成大醫院及新樓醫院函詢查明屬實，有成
        大醫院96年 5月23日成附醫醫事字第0960006551號函檢
        附之醫療費用統計明細表 1份、繳費證明14張、門診繳
        費統計表1份暨新樓醫院96年6月4日麻門字第96144號函
        檢附之收據 7紙、醫療費用繳費彙總表11張在卷可憑，
        並為被告甲○○、中華電信公司臺南營運處所不爭執。
        經核查上述醫療費用均屬治療原告己○○○因本件車禍
        受傷所支出之必要費用，原告就此醫療費用支出，請求
        被告甲○○、中華電信公司臺南營運處連帶賠償，洵屬
        有據，應予准許。
      2.購買相關日常用品及搭乘交通工具前往醫療院所所支出
        之費用92,552元部分：
        原告己○○○主張其因本件車禍受傷，全身除頭部以外
        均癱瘓無法動彈，致增加生活上之必要支出92,552元等
        情，固據提出93年 4月至93年12月間購買相關生活必需
        品之統一發票1紙、銷貨明細2紙、估價單35紙、送貨單
        1紙、收據1紙、95年1月至96年4月間增加生活費用支出
        之統一發票67紙、收據1紙、估價單2紙、臺南縣脊髓損
        傷者協會收據 2紙、臺南縣脊髓損傷者協會康復巴士車
        資請款單2紙為證，惟此為被告所全部否認。經查：
        (1)原告己○○○因本件車禍受有第四、第五頸椎骨折併
          頸脊神經傷害併右鎖骨骨折等重傷害，已如前述，而
          原告己○○○因上述傷勢，頸部以下軀幹及四肢完全
          癱瘓，永久符合重大傷病，需使用移位機及氣墊床（
          下半身皮膚感覺喪失，容易產生褥瘡）等情，有原告
          提出之成大醫院94年 3月28日出具之診斷證明書在卷
          可稽。準此，本件原告己○○○既已因本件車禍導致
          頸部以下軀幹及四肢完全癱瘓，則其因四肢癱瘓導致
          不能移動或自理日常生活所增加之支出，自屬因本件
          車禍所生之必要費用。
        (2)查原告提出之上述統一發票、銷貨明細、估價單中，
          於93年 4月至同年12月間，購買尿布（尿片）之金額
          合計10,620元、購買抽痰包之金額合計 4,000元、購
          買看護墊之金額合計為 1,200元、購買手套之金額合
          計為600元、購買棉棒（含口腔棉棒、普通棉棒、ENT
          棉棒）之金額合計為555元、購買牙棒之金額合計315
          元、購買氣切固定帶之金額合計為 400元；另購買拍
          痰杯300元、藥缽100元、躺式輪椅10,000元、氣墊座
          10,000元、密合頭架6,000元、女用導尿管700元、吹
          氣瓶300元，總計金額45,090元；又其所提出95年1月
          至96年 4月之相關單據中，其中購買尿布（尿片）之
          金額合計為11,509元，另購買輪椅前輪 700元、手套
          100元、抽痰包200元，總計12,509元，經核均屬照護
          四肢癱瘓之病患日常生活所必須，屬必要之支出，原
          告己○○○就此請求被告甲○○、中華電信公司臺南
          營運處連帶賠償57,599元（45,090＋12,509＝57,599
          ），尚無不合，應予准許，被告甲○○、中華電信公
          司臺南營運處否認上開費用，尚無可取。
        (3)至原告於93年 4月至同年12月間所購買，品目為紙口
          罩（70元）、長統襪（600元）、彈性襪（500元）、
          記憶枕（1,000元）、磁石束腹帶（600元）、玉紅膏
          （300元）、膠帶（20元）、人工植皮（100元）、紗
          布（400元）、雙氧水（195 元）、生理食鹽水（305
          元）、優碘（750元）、濕紙巾（110元）、益肺佳（
          1,750 元）等項，以及原告於95年1月至96年4月間所
          購買，品目為「其他」者（金額合計 9,168元）、品
          目不詳者（金額合計 3,150元）、品目為藥品（金額
          合計250 元）、維他命（79元）、咖啡（35元）等項
          ，經核上開各項支出，難謂與照護四肢癱瘓之病患有
          何直接必要之關連，原告己○○○就此復未能舉證以
          證明此等費用之支出確有其必要，其請求被告甲○○
          、中華電信公司臺南營運處連帶賠償此部分之金額，
          即屬無據，不應准許。
        (4)另原告己○○○主張其為前往醫院進行診療、復健，
          搭乘臺南縣脊髓損傷者協會之復康巴士，支出車資合
          計15,550元等情，業據提出該協會出具之收據 2紙、
          請款單 2紙為證。雖被告辯稱上開費用，依原告鄭廖
          秀貞所提出之收據所載，屬捐款性質，且本院依被告
          之聲請向該協會函詢結果，該協會覆稱：「…協會復
          康巴士之油料、駕駛聘僱、車輛維修等費用開銷龐大
          ，為能維持基本運作，通常由搭乘民眾按每公里10元
          計算之金額捐贈予協會充為基金，但該捐贈並不具強
          制性，無資力免費搭乘者經常有之，搭乘後未捐贈者
          亦不在少數，當然捐贈之金額高於每公里10元計價者
          所在多有，及上開計價與搭乘復康巴士行為間無對價
          關係」，有該協會96年6月11日96南縣脊字第036號函
          在卷可稽，足見並非必要費用云云。惟原告己○○○
          因本件車禍導致頸部以下軀幹及四肢完全癱瘓，本有
          長期搭乘交通工具前往醫療院所診療、復健之必要，
          且依原告己○○○之身體狀況，衡情亦無法搭乘諸如
          公車等價格較為低廉之大眾運輸工具，是若原告鄭廖
          秀貞未搭乘上開協會之復康巴士前往醫院診療，則僅
          能搭乘計程車或由家人自行駕車搭載前往，此等搭乘
          計程車或由家人自行駕車搭載所支出之費用，既為其
          因本件車禍所增加之日常生活支出，原告己○○○本
          得請求被告甲○○、中華電信公司臺南營運處連帶賠
          償。若認原告己○○○選擇搭乘自由捐贈車資之復康
          巴士所支出之費用，屬捐款性質而不能求償，但其搭
          乘計程車或由家人駕車搭載所支出之費用，屬其因本
          件車禍增加之生活上必要支出，而得請求被告賠償，
          顯屬輕重失衡，自有未當。是本院認原告己○○○搭
          乘上開復康巴士所支出之費用15,550元，屬其因本件
          車禍所支出之必要費用，其就此請求被告甲○○、中
          華電信公司臺南營運處連帶賠償，並無不合，應予准
          許。
        (5)綜上所述，本件原告己○○○請求被告甲○○、中華
          電信公司臺南營運處連帶賠償此部分增加之日常生活
          支出合計73,149元（57,599＋15,550＝73,149），洵
          屬有據，應予准許。逾此範圍之請求，尚乏依據，不
          應准許。
      3.僱請看護之費用部分：
        (1)查原告己○○○主張其因本件車禍受傷，四肢癱瘓，
          需人全日照護，計算至女性平均死亡年齡為止，合計
          應支付看護費用及療養費用 5,500,000元云云，固為
          被告甲○○、中華電信公司臺南營運處所爭執否認。
          惟本院依被告之聲請委請臺南縣警察局麻豆分局前往
          原告己○○○住處查訪結果，原告己○○○目前僱用
          外籍勞工擔任看護，該外籍勞工之每月之薪資為21,7
          54元，有臺南縣警察局麻豆分局96年12月21日南縣麻
          警三字第0960018045號函及該函檢附之調查筆錄、外
          籍勞工護照及居留證影本在卷可稽，兩造並於本院97
          年 2月14日本院行準備程序中合意以上開外籍勞工之
          薪資作為計算看護費用之準據（見本院97年2月14 日
          準備程序筆錄第6頁），合先敘明。
        (2)至原告己○○○請求上開費用應計算至女性平均死亡
          年齡為止，固為被告甲○○、中華電信公司臺南營運
          處所否認，辯稱：人何時死亡不確定，由本院斟酌云
          云。惟此項費用之請求屬將來給付性質，其費用總額
          本屬預估，是原告己○○○主張以女性平均餘命計算
          ，自無不合。
        (3)查原告己○○○係27年 7月19日出生，於本件車禍發
          生時，原告己○○○年約65歲，依據卷附原告所提出
          ，並為被告所不爭執之93年臺灣地區簡易生命表，尚
          有平均餘命 19.27年。查原告每月僱請外籍勞工之費
          用為21,754元，是每年就此支出之費用為 261,048元
          （計算式：21,75412＝ 261,048），經核計原告鄭
          廖秀貞於 19.27年之期間內所需支出之看護費用，再
          依霍夫曼法扣除中間利息，則原告己○○○就此可請
          求之金額為3,587,246元【計算式：年別5％複式霍夫
          曼計算法（第一年不扣除中間利息），其計算式為：
          〔261,048×13.00000000（此為19年之霍夫曼係數）
          +261,048×0.27年×（14.00000000- 00.00000000）
          〕＝ 3,587,246（小數點以下四捨五入）】。是原告
          己○○○請求被告甲○○、中華電信公司臺南營運處
          連帶賠償其僱請看護所增加之生活上支出，於3,587,
          246 元之範圍內，為有理由，應予准許；逾此範圍之
          請求，為無理由，不應准許。
      4.精神慰撫金部分：
        本院審酌原告己○○○為高中畢業，而被告甲○○於本
        件車禍事故發生前後，均任職於被告中華電信公司臺南
        營運處，有原告提出之戶籍謄本影本及被告提出之中華
        電信公司臺南營運處出具之在職證明書在卷可稽；又原
        告己○○○於本件車禍事故發生前，曾於隆田承攬運送
        股份有限公司、正義承攬運送股份有限公司，嘉南開發
        事業股份有限公司領有薪資、股利，名下復有土地及自
        小客車等資產；而被告甲○○領有薪資，名下並有股票
        、存款、汽車、土地、房屋等資產，有本院向財政部財
        稅資料中心調閱稅務電子閘門財產所得調件明細表在卷
        可按，並斟酌原告己○○○因本件車禍受有第四、第五
        頸椎骨折併頸脊神經傷害併右鎖骨骨折等重傷害，且原
        告己○○○因上述傷勢，頸部以下軀幹及四肢完全癱瘓
        等一切情狀，認原告己○○○請求精神慰撫金之數額以
        2,000,000 元為適當，逾此範圍之請求，尚嫌過高，不
        應准許。
      5.綜上所述，原告己○○○依侵權行為之法律關係，請求
        被告甲○○、中華電信公司臺南營運處連帶賠償其損害
        ，於未逾6,009,894元【計算式：349,499＋57,599＋15
        ,550 ＋3,587,246＋2,000,000＝6,009,894】之範圍內
        ，為有理由，應予准許。逾此範圍之請求，為無理由，
        不應准許。
    (二)原告丁○○部分：
      1.醫療費用部分：
        查原告丁○○主張其因本件車禍受傷，支出醫療費用合
        計 7,415元（已扣除健保給付部分）等情，業據本院依
        原告之聲請向新樓醫院函詢查明屬實，有該院96年6月4
        日麻門字第96144號函檢附之收據5紙在卷可憑，被告甲○○、中華電信公司臺南營運處就此復未爭執。查上述
        醫療費用經核均屬治療原告丁○○因本件車禍受傷所支
        出之必要費用，原告就此請求被告甲○○、中華電信公
        司臺南營運處連帶賠償，洵屬有據，應予准許。
      2.精神慰撫金部分：
        本院審酌原告丁○○於本件車禍發生當時，年僅 5歲，
        名下無任何財產，有本院向財政部財稅資料中心調閱稅
        務電子閘門財產所得調件明細表在卷可按，而被告甲○○領有薪資，名下並有股票、存款、汽車、土地、房屋
        等資產，已如前述，並斟酌原告丁○○因本件車禍受有
        頭部外傷併腦震盪、臉部擦傷、右後枕部頭皮裂傷之傷
        害等一切情狀，認原告丁○○請求精神慰撫金之數額以
        100,000 元為適當，逾此範圍之請求，尚嫌過高，不應
        准許。
      3.綜上所述，本件原告丁○○本於侵權行為之法律關係，
        請求被告甲○○、中華電信公司臺南營運處連帶賠償其
        損害，於未逾 107,415元之範圍內，為有理由，應予准
        許；逾此範圍之請求，即屬無據，不能准許。
  六、另按損害之發生或擴大，被害人與有過失者，法院得減輕
      賠償金額，或免除之，此項規定，於被害人之代理人或使
      用人與有過失者，亦準用之，民法第 217條第1項、第3項
      定有明文。查原告己○○○就本件車禍之發生確有過失，
      且本院本件車禍之發生原告己○○○應與被告甲○○各付
      50％之過失責任，已如前述，則被告甲○○、中華電信公
      司臺南營運處據此主張本件損害賠償之請求應適用過失相
      抵之法則，要屬有據。則原告己○○○對於損害之發生既
      與有過失，依過失相抵法則，其對被告甲○○、中華電信
      公司臺南營運處得請求之金額為 3,004,947元【計算式：
      6,009,89450％＝3,004,947】。另原告丁○○既乘坐原
      告己○○○駕駛之自小貨車而以原告己○○○為使用人，
      依前引民法第217條第3項之規定，自應承擔原告己○○○
      之過失責任，是原告丁○○對被告甲○○、中華電信公司
      臺南營運處得請求之賠償金額為53,708元【計算式：107,
      41550％＝53,708，小數點以下四捨五入】。
  七、按保險人依強制汽車責任保險法規定所為之保險給付，視
      為被保險人損害賠償金額之一部分；被保險人受賠償請求
      時，得扣除之，強制汽車責任保險法第32條定有明文。查
      原告己○○○因本件車禍，業已領取強制汽車責任保險金
      1,600,000 元之事實，為兩造所不爭執，揆諸前開說明，
      本件被告甲○○、中華電信公司臺南營運處應連帶賠償原
      告己○○○之金額自應扣除該 1,600,000元，從而，原告
      己○○○得請求被告甲○○、中華電信公司臺南營運處連
      帶賠償之金額為1,404,947元【計算式：3,004,947－1,60
      0,000＝1,404,947】，逾此範圍，非有理由，應予駁回。
  八、末按給付有確定期限者，債務人自期限屆滿時起，負遲延
      責任；給付無確定期限者，債務人於債權人得請求給付時
      ，經其催告而未為給付，自受催告時起，負遲延責任；其
      經債權人起訴而送達訴狀，或依督促程序送達支付命令，
      或為其他相類之行為者，與催告有同一之效力，民法第22
      9條第1項、第 2項分別定有明文。又遲延之債務，以支付
      金錢為標的者，債權人得請求依法定利率計算之遲延利息
      ，但約定利率較高者，仍從其約定利率，而應付利息之債
      務，其利率未經約定，亦無法律可據者，週年利率為 5％
      ，亦為同法第233條第 1項、第203條所明定。本件原告己○○○、丁○○請求被告甲○○、中華電信公司臺南營運
      處應賠償之金額，並未定有給付之期限，而刑事附帶民事
      訴訟起訴狀繕本係於94年1月7日分別送達於被告甲○○及
      與被告中華電信公司臺南營運處合併之中華電信公司新營
      營運處，有送達證書 2紙在卷可憑，被告甲○○、中華電
      信公司臺南營運處係於該日受催告而負遲延之責，則原己○○○、丁○○告請求自刑事附帶民事訴訟起訴狀繕本送
      達被告甲○○、中華電信公司臺南營運處翌日即94年1月8
      日起至清償日止，按週年利率 5％計算之利息，並未逾上
      開規定之範圍，自無不合，應予准許。
  九、從而，原告己○○○依侵權行為損害賠償之法律關係，請
      求被告甲○○、中華電信公司臺南營運處連帶給付1,404,
      947元，及自94年1月8日起至清償日止，按週年利率5％計
      算之利息；而原告丁○○依侵權行為之法律關係，請求被
      告甲○○、中華電信公司臺南營運處連帶給付53,708元，
      及自起訴狀繕本送達翌日起至清償日止，按週年利率 5％
      計算之利息，為有理由，應予准許。至原告 2人逾此範圍
      所為之請求，俱無理由，應予駁回。
  十、據上論結，本件原告之訴為一部有理由，一部無理由，依
      民事訴訟法第79條、第85條第2項，判決如主文。
中    華    民    國    97    年    3     月    31    日
                  民事第二庭    法  官  周紹武
以上正本，係照原本作成。
如對本判決上訴，須於判決送達後20日內向本院提出上訴狀
中    華    民    國    97    年    3     月    31    日
                                書記官  余吉祥


司法院資訊處製作；財團法人民間司法改革基金會備份。
